臺灣桃園地方法院刑事判決　　　　　　　　　　　　　九十一年度交易字第一七號
　　公　訴　人　臺灣桃園地方法院檢察署檢察官
　　被　　　告　甲○○
　　選任辯護人　李晉安律師
右列被告因過失傷害案件，經檢察官提起公訴（九十年度偵字第二四四六號），本院
判決如左：
    主  文
甲○○無罪。
    事  實
一、公訴意旨略以：被告甲○○於民國八十九年十月十七日上午十一時二十七分，駕
    駛車牌號碼Ｇ八─四六四七號自用小客車途經桃園縣中壢市○○路與福州一街交
    岔路口之便利商店（門牌號碼為桃園縣中壢市○○路五四三號）前停車購物，本
    應注意路側繪有紅實線，不得臨時停車，且汽車起步前應注意前後左右有無障礙
    或車輛行人，並應禮讓行進中之車輛行人優先通行，且當時並無不能注意之情事
    ，竟疏未注意上開規定，於紅線區任意臨時停車購物後欲自路旁起駛時，未讓行
    進中車輛先行，適有丙○○騎乘車號ＳＪＴ─六六六號輕型機車後載乙○○，沿
    桃園縣中壢市○○路由市區○○○路方向直行途經該處，為閃避甲○○所駕之車
    ，機車右後側與該自用小客車左前側擦撞，丙○○人、車倒地，遭同向由丁○○
    （另為不起訴處分）駕駛車號ＡＶ─三六八號半聯結車之右後輪輾壓，丙○○因
    此受有左脛腓骨開放性骨折、左小腿肌肉血管壞死之傷害，經施以截肢手術，造
    成其左腿之機能毀敗而受有重傷害。因認被告涉有刑法第二百八十四條第一項後
    段之過失重傷害罪嫌云云。
二、按犯罪事實應依証據認定之，無証據不得推定其犯罪事實。又不能証明被告犯罪
    者，應諭知無罪之判決，刑事訴訟法第一百五十四條、第三百零一條第一項分別
    定有明文。又事實之認定，應憑証據，如未能發現相當証據，或証據不足以証明
    ，自不能以推測或擬制之方法，為裁判基礎，此有最高法院四十年台上字第八六
    號判例可資參照。又刑法上之過失，其過失行為與結果間，在客觀上有相當因果
    關係始得成立。所謂相當因果關係，係指依經驗法則，綜合行為當時所存在之一
    切事實，為客觀之事後審查，認為在一般情形下，有此環境、有此行為之同一條
    件，均可發生同一之結果者，則該條件即為發生結果之相當條件，行為與結果即
    有相當之因果關係。反之，若在一般情形下，有此同一條件存在，而依客觀之審
    查，認為不必皆發生此結果者，則該條件與結果不相當，不過為偶然之事實而已
    ，其行為與結果間即無相當因果關係，最高法院七十六年台上字第一九二號判例
    可稽。
三、公訴人認被告甲○○涉有過失重傷害之罪嫌，無非以被告在禁止停車之地方停車
    ，且據告訴人之指訴、證人乙○○、丁○○之證述，及道路交通事故調查報告表
    、現場照片、診斷書、臺灣省桃園區車輛行車事故鑑定委員會函、臺灣省車輛行
    車事故覆議鑑定委員會函各一紙、現場照片十三張等為證，而認本件車禍係因被
    告於禁止停車之地方違規停車，且於汽車起步前未注意前後左右有無車輛，及未
    禮讓行進中之車輛優先通行，致擦撞告訴人之機車而肇事。
四、本件訊之被告堅詞否認有過失，辯稱：伊於該路口便利商店前劃有禁止停車線之
    路旁停車購物後，要起步駛入環北路，因前方停有卸貨之貨車，所以先往後倒車
    ，剛好證人丁○○所駕駛車號ＡＶ─三六八號半聯結車經過，所以打左側方向燈
    暫停原地等候進入環北路，但尚未起駛，丙○○即騎機車欲自證人丁○○所駕駛
    車號ＡＶ─三六八號車右側超車，因無法右側超車，於煞車時不慎自行滑倒，致
    人衝入聯結車，被聯結車後輪輾過而受傷，伊並未碰撞告訴人，伊之左前方保險
    桿擦撞痕跡係之前停車被不詳車輛擦撞之舊痕跡，且伊之違規亦與被害人之車禍
    無關等語。（一）經查，被害人丙○○因本件車禍受重傷，業據告訴人之指訴綦
    詳，並經證人乙○○、丁○○證述屬實，且有道路交通事故調查報告表、診斷書
    各一紙、現場照片十三張在卷可憑。（二）次查，依卷附道路交通事故調查報告
    表及兩車車損狀況照片所示，被告甲○○所駕駛車號Ｇ八─四六四七號自用小客
    車，左前車輪往右偏，左前方保險桿上方車角板金往內凹損，且有腐蝕生銹之痕
    跡；被害人丙○○所駕駛之車號ＳＪＴ─六六六號輕型機車，車身並無任何凹損
    ，告訴人亦自承機車並無受損，而當時機車車頭在後右倒朝被告甲○○所駕駛上
    開自小客車方向，且僅在自小客車前方二公尺處，若被害人詹車係於行進中遭被
    告所駕駛之自小客車左轉駛入車道撞倒，被告之車輪怎會是右偏？左前方保險桿
    上方車角板金怎會有腐蝕生銹之痕跡？被害人之機車倒地位置，怎會機車車頭在
    後朝被告甲○○所駕駛上開自小客車方向，且僅倒在左前方二公尺處，而機車把
    手倒地之位置已在自小客車左正前方？又被害人之機車怎會無擦撞之痕跡？另被
    害人指訴被告之左前保險桿撞到機車後車輪部位等語，經查核與證人乙○○於警
    訊中證稱：「．．．我與我同學（丙○○）騎乘一輛輕機車ＳＪＴ─六六六號．
    ．．行至環北路五四三號前，我同學（丙○○）為了閃避一輛停在路邊之自小客
    車，福特牌、綠色Ｇ八─四六四七號，突然煞車之後就滑倒，滑至一輛曳引大貨
    車輪下，我同學當場被曳引大貨車輾過左小腿，我滑倒後忙扶著貨車輪胎跳出來
    ，所以沒有受傷。」、「當時有點下雨陰天，路面溼滑，視線尚可，路上車輛頗
    多．．．」等語不符（台灣桃園地方法院檢察署八十九年度偵字第一八０五０七
    號偵查卷第十二頁、第十三頁），若係撞到機車後車輪部位，被害人所搭載之證
    人乙○○怎會毫髮無傷，又查被告所駕駛之前述自小客車左前保險桿上方破裂處
    離地五十至六十公分，被害人機車後車輪上緣部位離地僅三十公分，此有肇事車
    輛碰撞位置尺寸照片六紙附卷可憑，高度不符，如何碰撞？從而依兩車之車損實
    無法證明被告所駕駛之前述自小客車有擦撞被害人之機車。（三）第查，證人游
    婉祺於本院審理時證稱：「（之前有見過被告的車左前方保險桿有擦痕？）是的
    。」、「八十六年時我們去仲介房子時，搭他的車時我有看到，他也是當時才發
    現的。」等語（本院九十一年五月三十日審理筆錄）。（四）未查，證人丁○○
    於偵查中證稱：「我駕ＡＶ三六八大貨車，走在環北路上，因剛等紅燈後，綠燈
    剛起步，換到第二檔就出事，我有注意到三部機車，有看到二部在我左側經過，
    過路口已超越，另一台沒看見，事情如何發生我就不清楚，當時我起步過路口時
    ，有看到司某自小客車要切入，因我車子已到司某車門左後方，所以我看司某的
    車已停下子．．．」等語（台灣桃園地方法院檢察署八十九年度偵字第二四四六
    號偵查卷第十頁）。而告訴人及證人乙○○於本院審理中亦均指、證稱被告之自
    小客車當時有打方向燈（本院九十一年一月三十一日訊問筆錄），而告訴人於本
    院審理時亦供承：「（有看到被告倒車？）有的，約在被告車後方一公尺處，看
    到被告在倒車，我有看到他的倒車燈。」、「（前次說有其他機車在前面，距離
    多遠？）約有四、五部機車距離。」等語（本院九十一年五月九日訊問筆錄）。
    而告訴人跌倒之原因多端，或係因與前車未保持安全距離，為避免碰撞前方車輛
    而緊急煞車，或係為避免被告之自小客車未遵守交通規則禮讓來車突然駛入而緊
    急煞車，或係因天雨路滑，未減速慢行而滑倒，但被告既然於證人丁○○所駕駛
    之前開半聯結車行經案發地之前方路口時，即已停在原地等候，準備等車輛通過
    後再起駛，且又有打方向燈提醒後方來車，亦未碰撞被害人機車，自不能因被告
    打方向燈提醒後方來車，或許有可能造成告訴人過度反應而緊急煞車，即反認被
    告有過失；又被告在上開路口倒車至福州一街巷口，佔據福州一街巷口中央違規
    停車準備起駛，雖有妨害福州一街往來車輛行駛之安全，但尚無妨害告訴人所行
    走之環北路來往之安全，如前判例所示，尚與被害人跌倒並無相當因果關係，充
    其量僅有違規停車之責，並不負過失肇事致人重傷之責。（五）雖臺灣省桃園區
    車輛行車事故鑑定委員會函、臺灣省車輛行車事故覆議鑑定委員會函認為被告有
    路旁起駛未讓行進中車輛先行而擦撞被害人機車之過失，惟查，被告所駕駛之前
    述自小客車並未擦撞被害人機車之事實，已如前述，顯見上開鑑定報告未審斟上
    情，認為被告有路旁起駛未讓行進中車輛先行而擦撞被害人機車之過失，其鑑定
    之意見，自不足採信。綜上所述，被告所辯顯非虛妄不可採。本件車禍之發生，
    被告並無過失。此外復無其他事證足資證明被告有過失，揆諸前揭說明，自應為
    無罪之諭知。
據上論斷，應依刑事訴訟法第三百零一條第一項前段，判決如主文。
本案經檢察官古慧珍到庭執行職務。
中      華      民      國    九十一    年      六      月     十四     日
                                  台灣桃園地方法院刑事第二庭
                                      法  官  曾 正 耀
右正本證明與原本無異。
如不服本判決，應於判決送達後十日內向本院提出上訴狀( 應附繕本 )，上訴於
臺灣高等法院。
                                      書記官  文 巧 雲
中        華        民        國   九十一   年   六   月    十四    日
